【裁判字號】    95,再易,132
【裁判日期】    951031
【裁判案由】    返還不當得利
【裁判全文】
臺灣高等法院民事裁定                 95年度再易字第132號
再審聲請人  乙○○
再審聲請人因與再審相對人甲○○間請求返還不當得利事件，對
於中華民國95年8月17日本院95年度再易字第107號確定裁定，提
起再審，本院裁定如下：
    主    文
再審之聲請駁回。
再審聲請費用由再審聲請人負擔。
    理    由
一、本件再審聲請意旨略以：
  （一）坐落台北市○○區○○段4小段299地號土地（下稱系爭
        土地）係再審聲請人所有，再審相對人對系爭土地無所
        有權，亦無任何占有權源，竟可占用且無償使用系爭土
        地，參酌民法第773條、憲法第15條之規定，本件歷次
        再審之判決及裁定適用法規均有錯誤，否則再審相對人
        為何不必支付使用對價。
  （二）且案外人王曹寶琴並未將系爭土地售予再審相對人之前
        手即案外人吳鳳嬌，本件再審相對人雖自承繼受其前手
        吳鳳嬌對王曹寶琴之買賣權益，然再審相對人代位吳鳳
        嬌請求所有權移轉之訴，自台灣士林地方法院79年度訴
        字第85號判決開始，迄本院86 年度上更(三)字第170號確
        定判決為止，前後共7年，始認定王曹寶琴與吳鳳嬌間
        並無買賣關係，該訴訟標的之既判力應及於再審相對人
        。但本院91年再易字第89號判決，竟違法認定王曹寶琴
        與吳鳳嬌間存有買賣關係，顯有違上開本院86年度上更
        (三)字第170號確定判決之既判力，該91年再易字第89號
        判決與歷次裁定，均有適用法規顯有錯誤之情形。
  （三）再審為形成之訴，均應有形成法律上效果之權利，或求
        得形成判決之法律上地位或資格，此項權利或地位資格
        即為再審之訴本身之訴訟標的，故本件有：原確定判
        決之訴訟標的；對原確定判決提起再審之訴之訴訟標
        的；對再審之訴之確定終局判決提起再審之訴之訴訟
        標的。則多次對再審之訴之確定終局判決提起再審之訴
        ，依此類推有3次以上之訴訟標的，原確定裁定認多次
        訴訟標的相同，顯為適用法律有錯誤。
  （四）其提出台灣士林地方法院79年度訴字第85號、本院86年
        度上更(三)字第170號判決，乃聲請再審理由之重要待證
        事項，歷經多次聲請再審，均未經法院斟酌考量，原確
        定裁定有民事訴訟法第497條所定重要證物漏未斟酌之
        再審事由。
  （五）原確定裁定既有民事訴訟法第507條準用同法第496條第
        1項第1款、第497條之事由。為此聲請本件再審，並聲
        明：本院95年度再易字第107號確定裁定、95年度再
        易字第44號確定裁定、94年度再易字第169號確定裁定
        、94年度再易字150號確定裁定、92年度再易字第61號
        確定裁定、92年度再易字第25號確定裁定、91年度再易
        字第89號確定判決均廢棄。上開廢棄部分，再審相對
        人在本院91年度再易字第89號再審之訴駁回。
二、本件聲請就本院95年度再易字第107號確定裁定為再審部分
    ：
  （一）按再審之訴，法院認無再審理由，判決駁回後，不得以
        同一事由，對原確定判決或駁回再審之訴之確定判決，
        更行提起再審之訴，民事訴訟法第498條之1定有明文。
        又依同法第507 條之規定，上開規定於對確定裁定聲請
        再審者，準用之。
  （二）經查，本件再審聲請人所提上開再審事由，業經原確定
        裁定於理由欄二、敘明，認係以同一事由一再聲請再審
        ，而駁回再審之聲請，此有原確定裁定再卷可稽，再參
        照本院95年度再易字第44號確定裁定理由欄三、(一)、94
        年94年度再易字第169號裁定理由欄三、94年度再易字
        第150號確定裁定理由欄三所述，再審聲請人確係重複
        以91年度再易字第89號確定判決及本院歷次裁定有違民
        事訴訟法第400條既判力之效力，以及漏未審酌本院86
        年度上更(三)字第170號判決，有適用法規顯有錯誤及重
        要證據漏未斟酌之再審事由，聲請再審，自不合法，均
        經駁回確定在案，亦經本院依職權調閱歷次再審卷宗查
        明無訛。依上開說明，再審聲請人即不得以此同一事由
        ，對於駁回其聲請之確定裁定，更行聲請再審，是本件
        聲請對本院95年度再易字第107號確定裁定為再審之請
        求，於法顯有未合，應予駁回。
三、關於聲請人其餘請求本院95年度再易字第44號確定裁定、94
    年度再易字第169號確定裁定、94年度再易字150號確定裁定
    、92年度再易字第61號確定裁定、92年度再易字第25號確定
    裁定、91年度再易字第89號確定判決為再審部分：
  （一）再審聲請人主張：再審之訴之訴訟標的，與前再審之訴
        之訴訟標的、本案原確定判決，均有相互依存關係，且
        提起再審之訴之最終目的，在於本案訴訟能獲得有利之
        判決，故數個訴訟標的間，有如先後縱隊排列之骨牌，
        必須最後一張骨牌傾倒，其餘骨牌之傾倒，始見其價值
        ，是其聲請再審，須以每一再審之聲請或再審之訴，聲
        請廢棄原確定裁定及前判決或前裁定，始能達聲請再審
        之目的，倘認每次聲請再審案件之前確定判決或裁定，
        均因已逾30日再審不變期間而不得對之請求，則再審制
        度形同具文，足證其適用法規顯有錯誤等語。
  （二）按再審之訴，應於30日之不變期間內提起；其期間自判
        決確定時起算，判決於送達前確定者，自送達時起算；
        不得上訴之判決，於宣示時確定，不宣示者，於公告時
        確定，再審之訴不合法者，法院應以裁定駁回之，民事
        訴訟法第500條第1、2項、第398條第2項、第502條第1
        項分別定有明文。又依同法第507條之規定，上開規定
        於對確定裁定聲請再審者，準用之，是「再審之訴，民
        事訴訟法固無祇許提起一次之限制，惟其提再審之訴，
        要須具備再審之訴之要件。本件再審原告提起再審之訴
        ，並未遵守民事訴訟法第500條第1項所定應於30日不變
        期間內提起之要件。其再審之訴，自屬不合法」（參照
        最高法院73年度台再第152號裁判意旨）。
  （三）經查，本院91年度再易字第89號判決確定後，再審聲請
        人以該確定判決有民事訴訟法第496條第1項第1款、第
        497條之情形，先後向本院提起5次再審，已由本院分別
        於92年4月16日以92年度再易字第25號裁定、94年10月
        11日以92年度再易字第61號、94年11月28日以94年度再
        易字第150號裁定、95年3月6日以94年度再易字第169號
        裁定、95年6月26日以95年度再易字第44號裁定駁回確
        定，並分別於92年4月24日、94年11月2日、94年12月6
        日、95年3月17日、95年7月3日送達再審聲請人，此有
        各送達證書在卷可稽。本件再審聲請人至95年9月8日始
        行聲請就上開確定裁定再審，顯均逾30日之再審不變期
        間，依上開說明，此部分之聲請亦難認合法，應一併駁
        回。
四、據上論結，本件聲請再審為不合法，爰裁定如主文。
中    華    民    國    95    年    10    月    31    日
                    民事第10庭
                        審判長法  官  阮富枝
                              法  官  黃豐澤
                              法  官  陳財旺
正本係照原本作成。
本裁定不得再抗告。
中    華    民    國    95    年    11    月    1     日
                              書記官  鄭淑昀


司法院資訊處製作；財團法人民間司法改革基金會備份。
